【裁判字號】    97,上訴,1513
【裁判日期】    971218
【裁判案由】    違反毒品危害防制條例
【裁判全文】
臺灣高等法院高雄分院刑事判決        97年度上訴字第1513號
上  訴  人
即  被  告  甲○○
選任辯護人  洪士宏律師
            林易玫律師
上列上訴人因違反毒品危害防制條例案件，不服臺灣高雄地方法
院96年度訴字第5470號中華民國97年7 月10日第一審判決（起訴
案號：臺灣高雄地方法院檢察署96年度偵字第30189 號），提起
上訴，本院判決如下：
    主  文
原判決撤銷。
甲○○販賣第一級毒品，處有期徒刑拾陸年，褫奪公權捌年。
扣案之海洛因貳拾貳包（合計淨重0.94公克）均沒收銷燬之，門
號0000000000號行動電話壹支（含SIM 卡壹張）沒收。
    事  實
一、甲○○明知海洛因係毒品危害防制條例所列之第一級毒品，
    不得持有、販賣，竟基於販賣海洛因以營利之犯意，於民國
    96年10月22日上午某時，在高雄縣湖內鄉○○路○段「摩斯
    漢堡店」前，向真實姓名不詳綽號「阿財」之成年男子，以
    新台幣（下同）8000元之價格，販入海洛因1 批。嗣於96年
    10月24日上午，乙○○以其所使用之門號0000000000號行動
    電話與甲○○所有之門號0000000000號之行動電話連絡，表
    示欲以500 元之價格向甲○○購買海洛因1 小包，雙方議定
    後，其等二人並於同日上午7 時50分（起訴書誤載30分）許
    ，在高雄縣湖內鄉○○路○ 段119 之1 號甲○○住處前見面
    ，甲○○當場將價值500 元之海洛因1 小包交付予乙○○收
    受（乙○○尚未交付金錢）。因適有警察巡邏至該處，發現
    其等二人有可疑之處，乃對乙○○盤查，因而查扣其向甲○
    ○所購買之海洛因1 小包，乙○○並向警察表示該海洛因係
    向甲○○購得，警察乃要求乙○○以購買海洛因為由約甲○
    ○見面，因而於同日12時30分許，在高雄縣湖內鄉○○路○
    段119 之1 號前，查獲甲○○並於其身上扣得第一級毒品海
    洛因22包（合計淨重0.94公克）及其所有供販賣毒品所用之
    門號0000000000號之行動電話1 支。
二、案經高雄縣政府警察局湖內分局報告高雄地方法院檢察署檢
    察官偵查起訴。
    理  由
壹、證據能力部分：
    按被告以外之人於審判中有所在不明而無法傳喚或傳喚不到
    之情形者，其於檢察事務官、司法警察官或司法警察調查中
    所為之陳述，經證明具有可信之特別情況，且為證明犯罪事
    實之存否所必要者，得為證據，刑事訴訟法第159 條之3 第
    3 款定有明文。查證人乙○○因他案遭通緝，並於原審及本
    院審理中經傳喚及拘提均未到，顯然所在不明，而其在警訊
    時所為之證述，係出於其自由意思，且其時點與向被告甲○
    ○買入海洛因之時點甚為接近，且甫被查獲，尚無充足之時
    間思考其陳述與其本人、被告間之利害關係，亦尚未聽聞被
    告關於本案之辯解，其陳述自較無機會受到不當之汙染，而
    有可信之特別情況，且為證明被告犯罪事實存否所必要，核
    之上開說明，自得作為本件認定犯罪事實之證據。至於警察
    對其詢問時雖未錄音，惟當時警察係以證人地位對其詢問，
    此有該次警詢筆錄可參，而現行刑事訴訟法規定，尚無於警
    詢時應對證人錄音之規定，自難認有何不當，附此敘明。
貳、實體部分：
一、訊之被告甲○○對於上開交付海洛因1 包予乙○○一節固不
    諱言，惟矢口否認有何販賣第一級毒品海洛因之犯行，辯稱
    ：係乙○○向伊索取海洛因施用，伊始給乙○○1 包海洛因
    ，沒有向乙○○要錢，在伊身上扣得之海洛因係伊買來供自
    己施用的云云。惟查：
  (一)證人乙○○於警詢中證稱：伊是打門號0000000000號行動電
    話與被告連絡，及以1 包500 元之代價向被告購買海洛因等
    語明確（見警卷第1 至2 頁）；被告亦坦承有於上揭時地交
    付該包海洛因給證人乙○○之事實。此外，並有在證人乙○
    ○身上查扣之海洛因1 包可證，而該包粉末經檢驗結果確係
    海洛因，有高雄市立凱旋醫院濫用藥物成品檢驗成績書可參
    ，則被告確有交付該包海洛因給證人乙○○之事實，可以認
    定。
  (二)被告雖稱伊係轉讓該包海洛因給乙○○，並未向證人乙○○
    收取對價，並非販賣云云，惟：
  1.被告交付予證人乙○○之海洛因乃其向他人購買而來，並非
    無償取得，業經其陳明在卷，且海洛因之市場上價格非低，
    被告與證人乙○○既無特別關係，何以會轉讓海洛因予證人
    乙○○施用？又如果被告僅係轉讓海洛因，何以證人乙○○
    會指述係販賣？是被告所辯即有不合情理之處。
  2.本案係警察在執勤中，發現被告於高雄縣湖內鄉○○路○ 段
    119 之1 號其住處門前交付1 包夾鏈袋的東西給證人乙○○
    後即進入其住處內，認有可疑之處，乃在證人乙○○騎機車
    離去時，上前將其攔下，證人乙○○見狀即將該包海洛因交
    予警方，並於警詢時供述向被告購買海洛因。其後證人乙○
    ○並依警察要求於警察面前打電話給被告表示欲購買海洛因
    500 元後，再帶警察至被告上開住處前等候；其後，被告果
    由其住處出來，警察乃上前查獲被告，被告於被查獲當時手
    上即持有1 包海洛因，並趁機將其身上所帶之其餘21包海洛
    因丟棄地上，業據證人即查獲警察黃松鎮於原審審理中證述
    明確（見原審卷第100 ─103 頁）。此外，並有於被告身上
    查獲之海洛因22包扣案可佐，而該22包粉末經送驗結果，確
    均係海洛因（合計淨重0.94公克），亦有法務部調查局調科
    壹字第09623079000 號鑑定書在卷可憑（見偵查卷第27頁）
    ；而被告在警詢中亦承認於被查獲時，手中握有海洛因，足
    見被告當時手中所持之1 包海洛因即係欲交付予證人乙○○
    ，否則當時其身上即共有22包海洛因，何以只將其中1 包持
    在手上？再者，被告被查獲地點即為其住處前，如果係欲供
    自己施用，本可以將海洛因藏放於其住處內以隨時取用，並
    無將該22包海洛因同時攜帶在身上之理，其應非供其施用甚
    明，被告所辯顯係卸責之詞，亦非可採。
  3.又門號0000000000號行動電話為被告所有，為被告所承認，
    而門號0000000000號行動電話為證人乙○○所使用，亦經其
    陳明在卷；而該上開門號行動話於97年10月24日上午7 時42
    分許、7 時50分許，及中午12時1 分許，確有通話紀錄，此
    有通聯紀錄可參（偵查卷第52頁反面）。被告亦不否認有與
    證人乙○○通話之事實。綜上所述，足見證人乙○○於警詢
    中所述確與事實相符，應可採信。至證人乙○○雖於偵查中
    另證稱：伊不是向被告買海洛因，而係向一名叫「阿姐」的
    人買海洛因，警詢時警察叫伊簽名伊就簽等語，因與前開事
    證不符，況證人乙○○為成年人，對於其警詢所為陳述之內
    容如何，影響其及被告日後刑事責任甚鉅，豈有未看筆錄即
    簽名之理，顯見證人乙○○於偵查中另證稱海洛因係向「阿
    姐」購買，而非向被告購買的，警詢是警察叫伊簽名等語，
    係事後迴護被告之詞不足採信。
  (三)邇來政府為杜絕毒品氾濫，毒害人民甚深，再三宣導教民眾
    遠離毒品、媒體之報導既深且廣，對於毒品之禁絕，應為民
    眾所熟悉。又政府對於查緝施用、轉讓及販賣毒品無不嚴格
    執行，且販賣毒品罪更係重罪，設若無利可圖，衡情一般持
    有毒品者，當不致輕易將持有毒品交付他人。況乎第一級毒
    品海洛因價格不貲、物稀價昂，而販賣毒品係違法行為，非
    可公然為之，亦無公定之價格，不論任何包裝，均可任意分
    裝增減分量，每次買賣價量，亦可能隨時依雙方間之關係深
    淺、資力、需求量及對行情之認知、來源是否充裕、查緝是
    否嚴緊，購買者被查獲時供述購買對象之可能性風險之評估
    等，因而異其標準，並隨時機動調整，非可一概而論，是販
    賣之利得除經坦承犯行或價量俱臻明確外，委難查得實情，
    販賣之人從價差或量差中牟利方式雖異，其意圖營利之非法
    販賣行為則一，足徵被告販賣第一級毒品海洛因主觀上確有
    牟利意圖。
  (四)綜上所述，被告所辯顯係卸責之詞，不足採信。本案罪證明
    確，被告上開販賣海洛因之犯行堪以認定。又被告雖聲傳訊
    證人乙○○，惟其已因另案通緝中，致本院傳拘無著。且本
    案事證已明，自無再行傳訊之必要。
二、核被告所為，係犯毒品危害防制條例第4 條第1 項之販賣第
    一級毒品罪。其持有海洛因之低度行為，被販賣之高度行為
    吸收，不另論罪。又審酌被告所犯販賣第一級毒品犯行之法
    定刑為「死刑、無期徒刑」，其法定刑度甚重，惟其被查獲
    之海洛因合計淨重僅有0.94公克，數量非鉅，所販賣予證人
    乙○○之海洛因亦僅500 元，所得不多，與販售海洛因之大
    盤，動輒以公斤計之毒品難以相提並論，尚非專門從事販毒
    之大中型毒梟可比，犯罪情狀在客觀上可引起一般人之同情
    ，倘科以上開罪名之法定最輕本刑無期徒刑，猶嫌過重，爰
    依刑法第59條規定酌減其刑。
三、原審以被告罪證明確而為論罪科刑，固非無見。惟原判決於
    主文諭知門號0000000000號行動電話沒收，卻於理由欄一面
    敘明該門號行動電話應予沒收，一面卻又敘明上開行動電話
    與被告之販賣海洛因無關，而無從為沒宣告（原判決書第4
    頁），顯然互相矛盾，自有不當。被告上訴意旨否認犯罪，
    雖無理由，惟原判決既有不當之處，應予撤銷改判。爰審酌
    被告販入及賣出之海洛因數量不多，惡性尚非重大，其行為
    影響他人及社會，犯罪後又未能坦認販賣毒品犯行等一切情
    狀，量處如主文第2 項所示之刑。又依其犯罪性質並有褫奪
    公權之必要，爰宣告褫奪公權8 年。扣案海洛因22包（合計
    淨重0.94公克），為第一級毒品，依毒品危害防制條例第18
    條第1 項前段規定均沒收銷燬之（其包裝袋因與其上海洛因
    不能析離，應併沒收銷燬之）；至因鑑驗而耗損之毒品業既
    滅失，無庸為沒收銷燬之諭知。又扣案之門號0000000000號
    之行動電話1 支，為被告所有，業據其陳明，且係用以聯絡
    販售海洛因之工具，爰依同條例第19條第1 項沒收之。被告
    販賣海洛因尚未得利（此業據證人黃松鎮於審理中證述稱：
    未見乙○○交付金錢予被告等語明確），自無庸依同條例第
    19條第1 項沒收。此外，扣案之另門號0000000000號行動電
    話1 支及現金3670元，尚無證據證明與被告上開販賣海洛因
    之犯罪有關，自無從為沒收之宣告，附此敘明。
據上論結，應依刑事訴訟法第369 條第1 項前段、第364 條、第
299 條第1 項前段，毒品危害防制條例第4 條第1 項、第18條第
1 項前段、第19條第1 項，刑法第11條、第59條、第37條第2 項
，判決如主文。
本案經檢察官許月雲到庭執行職務。
中    華    民    國    97    年    12    月    18    日
                  刑事第三庭    審判長法  官   周賢銳
                                      法  官   黃憲文
                                      法  官   黃仁松
以上正本證明與原本無異。
如不服本判決應於收受本判決後10日內向本院提出上訴書狀，其
未敘述上訴理由者，並得於提起上訴後10日內向本院補提理由書
狀（均須按他造當事人之人數附繕本）「切勿逕送上級法院」。
中    華    民    國    97    年    12    月    18    日
                                      書記官   林家煜
附錄本件判決論罪科刑法條：
毒品危害防制條例第4條第1 項
製造、運輸、販賣第一級毒品者，處死刑或無期徒刑；處無期徒
刑者，得併科新臺幣10,000,000元以下罰金。


司法院資訊處製作；財團法人民間司法改革基金會備份。
